【裁判字號】    92,訴緝,3
【裁判日期】    920225
【裁判案由】    偽造有價證券等
【裁判全文】
臺灣花蓮地方法院刑事判決                            九十二年度訴緝字第三號
    公  訴  人  臺灣花蓮地方法院檢察署檢察官
    被      告  丙○○  男  四.
右列被告因偽造有價證券等案件，經檢察官提起公訴（八十三年度偵字第二四二六號
），本院判決如左：
    主  文
丙○○意圖供行使之用，而偽造有價證券，處有期徒刑壹年拾月。緩刑肆年。
偽造之台灣土地銀行花蓮分行帳號三三九六一號、票號ＡＫＢ0000000號、面
額新台幣壹拾萬元、發票日八十三年五月十五日、發票人甲○○之支票壹張，沒收。
    事  實
一、丙○○因經濟情況不佳，竟意圖為自己不法之所有，於民國八十三年五月上旬某
    日，在花蓮縣花蓮市○○○街七號朋友甲○○住處，趁甲○○不注意之際，徒手
    竊取甲○○所有置於客廳桌下之台灣土地銀行花蓮分行帳號三三九六一號、票號
    ＡＫＢ0000000號空白支票乙張，得手後意圖供行使之用，盜蓋甲○○置
    於同處之印鑑於其上，再將印鑑放回原處，再偽簽發票日為八十三年五月十五日
    ，票面金額為新台幣（以下同）十萬元，足生損害於甲○○。丙○○進而於同年
    五月十日，將前開偽造之支票交付不知情之乙○○以償還丙○○先前欠債。嗣因
    乙○○將上開支票提示，經台灣土地銀行通知甲○○，甲○○始辦理止付並向警
    方報案而查獲上情。
二、案經花蓮縣警察局花蓮分局報告台灣花蓮地方法院檢察署檢察官偵查起訴。
    理  由
一、訊據被告丙○○於本院訊問時坦承未經被害人甲○○之同意而拿走上開支票，並
    偽填支票發票日期、金額十萬元之事實不諱（本院九十二年一月二十二日訊問筆
    錄），雖辯稱拿到支票時，支票上的印鑑章已經蓋好了，印章不是被告蓋的，並
    未造成甲○○損害，不是偷票而是借票云云，惟查，右揭事實，業據被害人甲○○於警訊時及檢察官偵查中陳述上開支票係遭竊盜，且支票及印章是放在一起的
    ，支票上的金額及日期不是我寫的，印章是我的，但不是我蓋的，並未授權被告
    在上開支票蓋章等語，核與被告於本院訊問時自白未經被害人同意而拿走支票之
    事實相符，堪認被告並未經被害人同意而竊走上開支票無訛。又被害人既未同意
    被告借用支票，衡諸常情，被害人當無先在空白支票上蓋用印章而增加票據遺失
    或被竊時容易遭到冒用之風險，故被害人所述上開支票上印章並非其事先蓋用等
    情，可以採信。又被告未經被害人甲○○之同意而盜蓋印章偽填支票，在客觀上
    已足造成被害人信用及精神上受損，被告辯稱未造成甲○○損害云云，亦無足採
    。此外，復據證人乙○○於警訊時證述前開支票係被告所交付用以償還以前借款
    等情明確，且有支票及退票理由單影本各一紙附於警卷可資佐證，本件事證明確
    ，被告所辯尚難採信，其犯行已堪認定，應依法論科。
二、核被告所為，係犯刑法第三百二十條第一項之竊盜罪及第二百零一條第一項之偽
    造有價證券罪。其盜蓋印章為偽造有價證券之部分行為，而偽造有價證券後持以
    行使，其行使之低度行為，應為偽造之高行為所吸收，均不另論罪。又被告行使
    偽造有價證券，並非用以供作擔保或作為新債清償而借款，僅意在取得票面價值
    之對價，原含有詐財性質，應不另論以詐欺取財罪。被告所犯竊盜罪及偽造有價
    證券罪間，有方法結果之牽連關係，應依刑法第五十五條後段牽連犯之規定，從
    重論以偽造有價證券罪。另查刑法第二百零一條第一項之偽造有價證券罪，最輕
    本刑為三年以上有期徒刑之罪，而被告係因經濟情況不佳，經債權人乙○○催討
    欠款，一時失慮，方出此策，此業據被告供陳明確，核與證人乙○○於警訊時所
    述情節相符，茲審酌被告因思慮未周，以致有此犯行，且所偽造之支票僅有一張
    ，票面金額僅偽十萬元，且被害人經銀行通知後亦立即辦理止付手續，幸未造成
    經濟上實際之損害，本院認對被告量處上開偽造有價證券罪最低之刑，猶嫌過重
    ，爰依刑法第五十九條規定，減輕其刑。茲審酌被告犯罪之動機、手段、目的及
    偽造有價證券妨害經濟市場票據之流通，被告偽填金額不多，犯後之態度等一切
    情狀，量處如主文所示之刑，以資懲儆。末查被告前未曾受有期徒刑以上刑之宣
    告，此有臺灣高等法院被告全國前案紀錄表一份在卷可稽，因經濟困難，一時失
    慎，致罹重典，是被告經此審理程序並經科刑判決，當已足資為戒，應無再犯之
    虞，本院認其所宣告之刑以暫不執行為適當，爰併諭知緩刑四年，以啟自新，併
    觀後效。又被告偽造之上揭票號ＡＫＢ0000000支票一紙，依刑法第二百
    零五條之規定，不問屬於被告與否，應宣告沒收之。
據上論結，應依刑事訴訟法第二百九十九條第一項前段，刑法第二百零一條第一項、
第三百二十條第一項、第五十五條、第五十九條、第二百零五條，罰金罰鍰提高標準
條例第一條前段，判決如主文。
中      華      民      國    九十二    年      二      月    二十五    日
                              臺灣花蓮地方法院刑事庭
                                  法  官  林  碧  玲
右正本證明與原本無異。
如對本判決不服，應於送達後十日內，向本院提出上訴狀。（應抄附繕本）告訴人或
被害人如對於本判決不服者，應具備理由請求檢察官上訴，其上訴期間之計算係以檢
察官收受判決正本之日期為準。
                                  法院書記官
中      華      民      國    九十二    年      二      月    二十五    日
附錄本判決論罪之法律條文：
刑法第二百零一條第一項：
意圖供行使之用，而偽造、變造公債票，公司股票或其他有價證券者，處三年以上十
年以下有期徒刑，得併三千元以下罰金。
刑法第二百零五條：
偽造、變造之有價證券、郵票或印花稅票及前條之器械、原料，不問屬於犯人與否，
沒收之。
刑法第三百二十條：
意圖為自己或第三人不法之所有，而竊取他人之動產者，為竊盜罪，處五年以下有期
徒刑、拘役或五百元


司法院資訊處製作；財團法人民間司法改革基金會備份。
